臺灣高等法院臺南分院刑事判決　　　　　　九十三年度上更(一)字第二三二號　Ａ
　　　上　訴　人
　　　即　被　告　乙　○　○
　　　選任辯護人　蘇　新　竹　律師
右上訴人因偽造文書案件，不服臺灣臺南地方法院九十年度訴字第四七六號中華民國
九十年六月十一日第一審判決（起訴案號：臺灣臺南地方法院檢察署九十年度偵字第
三八五號），提起上訴，經判決後由最高法院第一次發回更審，本院判決如左：
      主      文
原判決撤銷。
乙○○連續行使偽造私文書，足生損害於他人，處有期徒刑陸月，如易科罰金，以參
佰元折算壹日。信用卡背面及申請書上偽造之「甲○○」署押各壹枚及如附表編號一
至編號五簽帳單上偽造之「甲○○」署押伍枚均沒收。
      事      實
一、緣乙○○與甲○○是國中同學，雙方認識數十載之朋友，於民國（下同）八十七
    年上半年，乙○○徵得甲○○之同意為其擔任購車貸款之連帶保證人，並因而取
    得甲○○之國民身分證及土地所有權狀影本，詎料，乙○○竟基於意圖為自己不
    法所有之概括犯意，未經甲○○之同意，先於八十八年五月十日，連續偽造「甲
    ○○」之署名於信用卡申請書而偽造信用卡申請書一紙，持以向中興商業銀行發
    卡銀行行使而申請信用卡（卡號：四九四三五三Ｚ000000000號）一張
    供己使用，足生損害於甲○○及上開發卡銀行對客戶信用資料之正確性，乙○○
    取得前開信用卡後，隨即在該張信用卡背面簽名欄處偽簽「甲○○」署押，並自
    八十八年五月十八日起至八十九年三月一日止，連續在如附表編號一至編號五所
    示之信用卡特約商店購物或受指油壓，在購物或受指油壓消費之簽帳單上偽簽「
    甲○○」署押於簽帳單上，表示購物或受指油壓之消費意思而偽造各該簽帳單私
    文書，並持交售貨員而行使之，致使各該不知情之售貨員或服務人員陷於錯誤，
    而分別交付財物予乙○○，或予乙○○財產上之指油壓服務之不法利益，足生損
    害於甲○○及發卡銀行。嗣於八十九年四月十七日甲○○收到中興銀行之催繳通
    知後，經報警後始循線查悉上情。
二、案經甲○○訴由台南縣警察局報告台灣台南地方法院檢察署檢察官偵查起訴。
      理      由
一、上訴人即被告乙○○固坦承於前開時、地申請信用卡及持以簽帳等情不諱，惟矢
    口否認有何不法犯行，並辯稱：申請信用卡時有告知告訴人甲○○，並獲得施某
    之同意。又施某於警詢自承收到中興銀行催繳單後才知此事，即打電話找上被告
    ，若被告事前未告知，施某收到催繳單，何以會立即找被告，且四個月後才向警
    方提出告訴。事實上，是因被告事後無法如期繳款，被告另欠施某一百一十餘萬
    元未償，施某因而心有不甘，才誣指被告未得渠授權云云。經查：右揭事實，業
    據證人即告訴人甲○○於警詢、原審偵審中及本院上訴審審理時到庭指訴甚詳，
    並有信用卡申請書一紙、簽帳單影本二紙及繳款通知書等在卷足資佐憑，此徵諸
    被告於原審審理中亦自承：伊利用告訴人甲○○之名義，申請信用卡，所申請之
    信用卡並未交告訴人使用，且當初申請時未取得告訴人授權，告訴人並未叫我幫
    他辦信用卡，伊只是跟他提過中興銀行有辦卡這個活動乙節（見原審卷第十頁、
    第十二頁）觀之，衡諸常情，若果被告確實係代告訴人申請信用卡，則為何被告
    所填寫信用卡申請書上之地址並非告訴人住處，而是被告自己的聯絡地址？且於
    收到信用卡後，又未交予告訴人使用？是被告辯稱申請信用卡已得到告訴人之同
    意，伊是代告訴人申請云云，實與常情有違，而不足採信。又被告自承與告訴人
    係國中同學，則基於同學情誼及彼此了解之程度，衡情告訴人收到中興銀行催繳
    單後，必經思考能作出此事之對象，即打電話找上被告，應無悖理之處。且告訴
    人事後知悉此事件後，於四個月後才向警方提出告訴，此乃其告訴權行使之自由
    ，其告訴仍合法，尚難執此一端遽謂告訴人有授權被告以其名義申辦信用卡並持
    以使用。又告訴人與被告和解後，有和解書一份附本院上訴卷，始改稱：被告事
    先有知會我，但因我事情忙，就忘記等語（見上訴字卷第三十六頁），顯非實情
    ，無足採取。綜上，故被告上開所辯，顯係事後畏罪卸責之詞，無足採信。其事
    證明確，犯行堪予認定。
二、核被告乙○○所為係犯刑法第二百十六條、第二百十條之行使偽造私文書罪、第
    三百三十九條第一項之詐欺取財罪、第三百三十九條第二項之詐欺得利罪。被告
    於簽帳單上偽造「甲○○」署押之行為，係偽造私文書之部分行為，而其偽造後
    持以行使，偽造之低度行為應為行使之高度行為所吸收，均不另論罪。又被告先
    後多次行使偽造私文書及詐欺取財之犯行，均時間緊接，犯罪構成要件相同，顯
    係基於概括犯意反覆為之，均為連續犯，各依刑法第五十六條規定，以一罪論，
    並加重其刑。又被告行使偽造私文書之目的在於詐欺取財及詐欺得利，所犯三罪
    間，具有方法結果之牽連關係，應從一重之行使偽造私文書罪論處。公訴人雖未
    就被告於前開信用卡背面偽簽「甲○○」署押之犯行提起公訴，然該部分與被告
    持該信用卡用以向如附表所示之商店為詐欺取財之犯行，有牽連犯之關係，已如
    前述，本院自應就屬於裁判上一罪之部分一併加以裁判。
三、原審認被告之罪證明確，因予論罪科刑，固非無見。惟（１）依原判決附表編號
    五記載，被告最後一次簽帳消費日期為八十九年三月一日，顯見被告最後一次持
    甲○○名義之信用卡刷卡消費日期應係八十九年三月一日，原判決事實欄誤載為
    九十年三月一日，顯有違誤，即有不洽。（２）又依原判決附表編號二記載，被
    告該次簽帳消費地點為老爺指壓廣場，且被告於本院此次審亦坦供係作指油壓，
    則此次消費應為指油壓服務之利益，而非購取財物，應成立刑法第三百三十九條
    第二項之詐欺得利罪；詎原判決就此部分認被告係犯刑法第三百三十九條第一項
    之詐欺取財罪，即有未合。被告上訴否認犯罪而指摘原判決有不當之處，雖無理
    由，惟原判決既有上述可議之處，自應由本院將原判決撤銷改判。爰審酌被告之
    素行，犯罪之動機、目的、手段、方法、事後與告訴人達成民事和解，有和解書
    一份在卷足稽，所生之損害及犯後態度等一切情狀，改量處如主文第二項所示之
    刑，並諭知易科罰金折算之標準。又信用卡申請書雖係被告供犯罪所用之物，但
    非屬被告所有，爰不予宣告沒收。至該信用卡背面及信用卡申請書上親筆簽名欄
    偽造之「甲○○」署押各壹枚及簽帳單五紙上偽造之「甲○○」署押伍枚（其中
    如附表編號一、二、三之署押雖未扣案，然偽造之署押，不問屬於犯人與否，均
    需沒收，且不以經扣押為必要，最高法院四十三年台上字第一三四號判例意旨參
    照），爰依刑法第二百十九條規定予以宣告沒收。
據上論斷，應依刑事訴訟法第三百六十九條第一項前段、第三百六十四條、第二百九
十九條第一項前段，刑法第二百十六條、第二百十條、第三百三十九條第一項、第二
項、第五十六條、第五十五條、第四十一條第一項、第二百十九條，罰金罰鍰提高標
準條例第一條前段、第二條，判決如主文。
本案經檢察官廖椿堅到庭執行職務。
中    華    民    國      九十三      年      七      月      十六      日
                                  臺灣高等法院臺南分院刑事第四庭
                                      審判長法官  鄭    文    肅
                                            法官  高    明    發
                                            法官  王    浦    傑
右正本證明與原本無異。
如不服本判決，應於判決送達後十日內向本院提出上訴狀，其未敘述理由者並應於提
出上訴狀後十日內向本院補提理由書（應附繕本)。
                                     法院書記官  蔡    振    豐
中    華    民    國      九十三      年      七      月      十九      日
附錄法條：
中華民國刑法第二百一十六條：
(行使偽造變造或登載不實之文書罪)行使第二百十條至第二百十五條之文書者，依偽
造、變造文書或登載不實事項或使登載不實事項之規定處斷。
中華民國刑法第三百三十九條：
(普通詐欺罪)意圖為自己或第三人不法之所有，以詐術使人將本人或第三人之物交付
者，處五年以下有期徒刑、拘役或科或併科一千元以下罰金。
以前項方法得財產上不法之利益或使第三人得之者，亦同。
前二項之未遂犯罰之。
附表：
┌──┬──────┬──────────┬─────────┐
│編號│簽帳消費日期│消    費    地    點│簽帳金額（新台幣）│
├──┼──────┼──────────┼─────────┤
│ 一 │5.18.      │廣嵐電腦企業社      │五萬六千七百元    │
├──┼──────┼──────────┼─────────┤
│ 二 │8.6.      │老爺指油壓廣場      │三萬三千元        │
├──┼──────┼──────────┼─────────┤
│ 三 │9.20.      │順崧菸酒廣場        │三萬三千四百元    │
├──┼──────┼──────────┼─────────┤
│ 四 │2.1.      │二十一世紀菸酒專賣店│二萬二千五百元    │
├──┼──────┼──────────┼─────────┤
│ 五 │3.1.      │熱帶嶼商行          │五千元            │
└──┴──────┴──────────┴─────────┘
